【裁判字號】    97,財管,131
【裁判日期】    980123
【裁判案由】    選任遺產管理人
【裁判全文】
臺灣臺南地方法院民事裁定             97年度財管字第131號
聲  請  人  丁○○
上列聲請人聲請為被繼承人甲○○、丙○○、乙○○選任遺產管
理人事件，本院裁定如下：
    主      文
選任財政部國有財產局台灣南區辦事處台南分處為被繼承人甲○○、丙○○、乙○○之遺產管理人。
聲請程序費用新台幣壹仟元由被繼承人甲○○、丙○○、乙○○
之遺產負擔。
    理      由
一、按繼承開始時，繼承人之有無不明，而不能依民法第1177條
    選定遺產管理人時，得由利害關係人聲請法院選任之。民法
    第1178條第2項定有明文。
二、本件聲請意旨略以：緣坐落台南縣鹽水鎮○○段345地號（
    面積1465.08平方公尺）之土地，係聲請人與謝月英、謝碧
    珠、甲○○（明治22年8月11日生，昭和7年7月11日死亡，
    生前最後住所：台南州新營郡水街水千二百四十七番地
    ）、丙○○（明治30年8月28日生，大正2年12月12日死亡，
    生前最後住所：台南州新營郡水街水千二百四十七番地
    ）、乙○○（明治38年6月9日生，昭和9年3月24日死亡，生
    前最後住所：台南州新營郡水街水千二百四十七番地）
    、李謝寶琴等7人所共有，聲請人為請求分割共有物，曾向
    鈞院提起分割共有物之訴訟，惟經查甲○○、丙○○、乙○○均已死亡，調閱上開3人之戶籍資料，均無法查知渠等有
    繼承人存在，其繼承人實屬不明，致該訴訟無法繼續進行，
    而聲請人係土地共有人之一，為了請求分割共有物，自屬利
    害關係人，爰聲請指定被繼承人甲○○、丙○○、乙○○之
    遺產管理人等語。
三、經查，聲請人主張之上開事實，業據其提出土地登記第一類
    謄本、民事起訴狀、除戶登記簿謄本（以上均為影本）、繼
    承系統表為證，經本院向台南縣鹽水鎮戶政事務所函詢被繼
    承人甲○○、丙○○、乙○○繼承人之戶籍資料，亦查無上
    開三人之子女資料，有該所98年1月10日南縣鹽戶字第09800
    00026號函在卷可稽，自堪信聲請人之主張為真實。被繼承
    人甲○○、丙○○、乙○○之繼承人有無既不明，無法準用
    民法第1177條規定選定遺產管理人，而聲請人與被繼承人為
    土地共有人之關係，則其以利害關係人之身分聲請選任被繼
    承人甲○○、丙○○、乙○○之遺產管理人，核與上開規定
    並無不合，應予准許。
四、又按公示催告期限屆滿，無繼承人承認繼承時，其遺產於清
    償債權，並交付遺贈物後，如有剩餘，歸屬國庫；又按非公
    用國有財產以財政部國有財產局為管理機關，民法第1185條
    、國有財產法第12條分別定有明文。查被繼承人甲○○、丙○○、乙○○所遺上開遺產，倘於無人承認繼承時，又將於
    清償債權，並交付遺贈物後，歸屬國庫，是為使被繼承人甲○○、丙○○、乙○○遺產之處置順利進行，本院認選任財
    政部國有財產局台灣南區辦事處台南分處為被繼承人甲○○
    、丙○○、乙○○之遺產管理人為適當。
五、依非訟事件法第24條第1項、第157條，裁定如主文。
中    華    民    國    98    年    1     月    23    日
                  家事法庭法  官  林育幟
以上為正本係照原本作成。
如對本裁定抗告須於裁定送達後10日內向本院提出抗告狀，並應
繳納抗告費新臺幣1000元。
中    華    民    國    98    年    1     月    23    日
                          書記官  陳世明


司法院資訊處製作；財團法人民間司法改革基金會備份。
